【裁判字號】    92,訴,1024
【裁判日期】    920702
【裁判案由】    殺人未遂等
【裁判全文】
台灣台中地方法院刑事判決                        九十二年度訴字第一二四號
    公  訴  人  台灣台中地方法院檢察署檢察官
    被      告  丙○○
                乙○○
                丁○○
    右  三  人
    共      同
    選任辯護人  張慶宗律師
                何孟育律師
右列被告因殺人未遂等案件，經檢察官提起公訴（九十一年度偵字第八六八一號），
本院判決如左：
    主      文
丙○○共同以非法方法剝奪人之行動自由，處有期徒刑拾月。
乙○○、丁○○均無罪。
    事      實
一、丙○○因懷疑其妻中國大陸地區女子于金波與甲○○有染，竟夥同有刑事責任能
    力外號叫「阿海」、「阿明」及另外一位不詳姓名者共四人，共同基於以非法方
    法剝奪甲○○行動自由之故意，於民國九十一年三月九日下午三時許，在台中市
    ○○街四十五巷巷口，趁甲○○欲駕駛車號Ｘ２─０８１７號自小客車時，由外
    號叫「阿海」、「阿明」其中一人，持類似手槍之工具指向甲○○，並由丙○○
    及該位不詳姓名者，一左一右拉住甲○○，將甲○○強押進Ｘ２─０８１７號自
    小客後座中間位置，在車內該位不詳姓名者再以膠帶將甲○○之眼睛貼住及以繩
    索將甲○○之手腳綁住，由丙○○駕駛該自小客車搭載「阿海」、于金波、甲○○及該位不詳姓名者，前往台中市○○街五八八巷六號乙○○租屋處談判，「阿
    明」則駕駛丙○○所有之汽車前往該處。抵達該處屋內之後，方將貼住甲○○眼
    睛之膠帶及綁住甲○○手腳之繩索解開，而後由丙○○、「阿明」、「阿海」與
    甲○○談判，要甲○○賠償新台幣（下同）一百萬元。嗣因談判未果，該位不詳
    姓名者告訴甲○○說要將甲○○帶到他處，並再度以膠帶將甲○○之眼睛貼住及
    以繩索將甲○○之手腳綁住，甲○○被拉起步行約二步之後，「阿明」即基於傷
    害甲○○身體之犯意，持在該屋內所取得之西瓜刀朝甲○○之左肩左頸部位砍下
    ，致甲○○受有左肩、頸部切割傷二十公分之傷害。丙○○見甲○○受傷之後，
    為免將甲○○送醫會暴露其等犯行，乃請在場之乙○○將甲○○帶到該屋地下室
    ，丙○○則外出擬找尋熟識之醫生前來為甲○○診治包紮，或購買醫藥自行為甲○○包紮。乙○○將甲○○帶到地下室之後再度上樓，而甲○○則伺機自行掙脫
    逃離現場，並於當日下午五、六時許，前往國軍台中總醫院中清院區就醫。
二、案經被害人甲○○訴由台中市警察局第二分局移送臺灣臺中地方法院檢察署檢察
    官偵查起訴。
    理      由
一、被告丙○○雖然坦承有於九十一年三月九日下午三時許，在台中市○○街四十五
    巷巷口，夥同外號叫「阿海」、「阿明」及另外一位不詳姓名者共四人，由其駕
    駛甲○○所有之車號Ｘ２─０８１７號自小客車，共同將甲○○載往台中市○○
    街五八八巷六號乙○○租屋處談判，及談判不成之後以膠帶將甲○○之眼睛貼住
    及以繩索將甲○○之手腳綁住，其後「阿明」持西瓜刀砍傷甲○○之事實，然否
    認有妨害自由之犯行，辯解稱是請甲○○到乙○○租住處談判，不是用押的云云
    。然查上開事實，業據告訴人甲○○於警詢及檢察官偵查中與本院審理時指陳甚
    為詳盡，被告丙○○雖然以前詞為辯解，惟查被告丙○○係因懷疑其妻中國大陸
    地區女子于金波與甲○○有染，而夥同「阿海」、「阿明」及另外一位不詳姓名
    者共四人，前往甲○○住處附近守候，其後發現甲○○要駕駛汽車，乃令甲○○
    進入汽車後座，而由丙○○駕駛甲○○之汽車前往乙○○租住處，若丙○○真係
    用「請」之方式而非以強押之手段，則雙方必定先有約定到何處商談，且必係由
    甲○○親自駕駛汽車或由甲○○駕駛汽車搭載丙○○前往雙方約定之地點，絕無
    由丙○○駕駛甲○○之汽車而使甲○○坐於後座之道理，而甲○○被丙○○等人
    帶上汽車之前，並不知道要到何處，被帶上汽車之後，在車內且被丙○○之同夥
    該位不詳姓名者以膠帶將眼睛貼住及以繩索將手腳綁住，更足以證明甲○○確實
    係被強押上車，而就甲○○在汽車內被丙○○之同夥一位不詳姓名者以膠帶將眼
    睛貼住及以繩索將手腳綁住一節，丙○○於本院審理時雖然避重就輕供稱當時其
    在駕駛汽車，所以不知道是誰以膠帶將甲○○之眼睛貼住及以繩索將甲○○之手
    腳綁住，而「阿明」的朋友與甲○○做在後座，可能是「阿明」的朋友所為，而
    其在下車時也沒有看到甲○○被綁住，惟依其陳述之內容，也足以認定甲○○在
    車內確實被以膠帶將眼睛貼住及以繩索將綁住。綜上所述，顯見被告丙○○上開
    辯解，乃屬推諉卸責之詞，不足以採信。本件事證明確，被告丙○○妨害自由犯
    行堪以認定。
二、核被告丙○○所為，係犯刑法第三百零二條第一項之以非法方法剝奪人之行動自
    由罪。其與外號叫「阿海」、「阿明」及另外一位不詳姓名者共四人，就犯罪之
    實施，有犯意聯絡及行為之分擔，為共同正犯。爰審酌被告丙○○犯罪之動機、
    目的、手段、所生之危害及其品行、智識程度與犯罪後之態度等一切情狀，量處
    如主文所示之刑。
三、公訴意旨另以被告丙○○在被告乙○○租住處與甲○○談判不成之後，基於殺人
    之犯意，先以繩索綑綁甲○○之手腳，及以膠帶貼住甲○○之雙眼，再由丙○○
    、丁○○分別自左右架住甲○○走到地下室樓梯口附近，乙○○則站在後方持西
    瓜刀砍殺甲○○，致甲○○受有左肩、頸部切割傷達二十公分之傷害，並將其帶
    到地下室由乙○○看守，幸甲○○待渠等誤認為其已死亡而離去後，伺機自行掙
    脫逃離現場，並於當日下午五、六時許，前往國軍台中總醫院中清院區就醫，始
    免於難，而認為被告丙○○觸犯刑法第二百七十一條第二項、第一項之殺人未遂
    罪。經查甲○○確實在上開處所被砍傷，此為被告丙○○所承認，惟查持西瓜刀
    砍傷甲○○者，並非被告丙○○也非公訴人所指之被告乙○○，實係外號「阿明
    」者所為，此業經本院訊問被告丙○○及被害人甲○○之後查明，而被告丙○○
    就此雖然也應負共犯之責任，然查被害人甲○○於本院調查訊問時供稱當談判破
    裂之時，其中一位胖胖的人（指該位不詳姓名者）說要把甲○○帶到別的地方，
    隨後就將甲○○之眼睛貼住及將手腳綁住，被綁好之後走約二步就被砍傷，查被
    告丙○○係因懷疑其妻中國大陸地區女子于金波與甲○○有染，而夥外號叫「阿
    海」、「阿明」及另外一位不詳姓名者共四人，共同將甲○○押往乙○○租住處
    談判，其目的是要向甲○○索取賠償，參以此情，可認為係於該處談判不成之後
    ，丙○○等人係要將甲○○再帶往他處談判，對甲○○施加壓力，而「阿明」以
    西瓜刀砍甲○○之左肩、頸部僅一刀，應係警告之意味而無殺死甲○○之意思，
    否則以當時甲○○已經被貼住眼睛及綁住手腳完全無反抗之能力之情形以觀，「
    阿明」若要殺害甲○○，當係朝甲○○之胸部、腹部、頭部、喉部、心臟等要害
    部位砍殺多刀，而奪取甲○○之生命，雖然甲○○之頸部也有受傷，此當係「阿
    明」朝甲○○之左肩砍下時一併傷及，另查甲○○被以西瓜刀砍傷之後，隨即被
    帶往地下室，僅留被告乙○○一人在場，其餘之人則均離開，茍被告丙○○與「
    阿明」等人自始就有意要奪取甲○○之生命，應會將甲○○帶離現場轉往其他人
    煙稀少之處，不會獨留乙○○在場看顧甲○○，是被告丙○○供稱其於甲○○受
    傷之後，是離開該處前往他處購買藥物及找尋熟識之醫生為甲○○診治，應屬可
    信，參此，更見被告丙○○與「阿明」等絕無殺死甲○○之犯意。公訴人雖然以
    證人即為甲○○急救之醫師吳樹霖於警訊中證稱「甲○○左肩處受到刀傷，傷口
    約有二十公分長，深度前方約至鎖骨，後方快接近肩胛骨約三至四公分深，可觸
    摸到骨頭，受到刀傷之部分肌肉斷裂整齊，有好幾條小動脈同時在噴血，看不出
    甲○○前來就診時，其傷口是否有經初步敷藥或紅藥水或其他方式處理，依甲○○之傷口判斷，應是刀械所為，至於係何種刀械則很難判斷，若是故意為之，各
    種刀械都可能造成如此之傷害，如以長十至二十公分之水果刀用力由前往後割的
    話，也有可能造成這樣的傷害，且傷口前淺後深，所以行兇者應是站在甲○○後
    方，如果說是不慎所為，以其經驗判斷，是不會造成如此程度之刀傷，除非是較
    厚重的刀類，當時其見甲○○血流不止，且已慢慢呈現昏迷休克之狀態。」等語
    ，而認為被告被告丙○○有殺人之犯意。惟被害人所受傷害之程度如何，固然也
    可以作為判斷行兇者是否於下手之際具有殺人犯意之依據，但並非唯一之依據，
    而依照前述，本院認為「阿明」於下手之際，並無奪取甲○○生命之意思，僅為
    砍傷警告之意思而已。是核被告丙○○此部份所為，應係犯刑法第二百七十七條
    第一項之普通傷害罪，公訴人認為被告丙○○此部份所為係犯刑法第二百七十一
    條第二項、第一項之殺人未遂罪，尚有不合，起訴法條應予變更，而此部份依照
    刑法第二百八十七條前段之規定，為告訴乃論之罪，茲經告訴人甲○○於本院辯
    論終結之前具狀並當庭撤回告訴，因此部份與被告丙○○所犯前開有罪之妨害自
    由部分，有方法與結果之牽連犯關係，屬裁判上一罪，就此部分爰不另為不受理
    之諭知。
四、公訴意旨又以被告乙○○、丁○○於九十一年三月九日下午三時許，在台中市○○街四十五巷巷口，夥同被告丙○○及另外一位不詳姓名者共四人，將甲○○押
    往乙○○租住處，其後並由乙○○持西瓜刀砍殺甲○○，而認為被告乙○○、丁○○觸犯刑法第二百七十一條第二項、第一項之殺人未遂罪及刑法第三百零二條
    第一項之妨害自由罪。
五、經查被告乙○○、丁○○並沒有於九十一年三月九日下午三時許，與被告丙○○
    或另外一位不詳姓名者，前往台中市○○街四十五巷巷口，將甲○○押往乙○○
    租住處，當時在該處將甲○○押上汽車帶往台中市○○街五八八巷六號乙○○租
    屋處談判之人，係被告丙○○與外號叫「阿海」、「阿明」及另外一位不詳姓名
    者共四人，此業經告訴人甲○○及被告丙○○供明在卷，甲○○於警訊時及於檢
    察官偵查中所為指認均屬誤認，本院隔離訊問調查結果，已經確定上開事實，而
    甲○○雖然是被押往被告乙○○租住處談判，而談判之時被告乙○○、丁○○也
    都在場，惟被告丙○○供稱其係將甲○○押上汽車之後才以電話通知乙○○稱要
    到該處，而該處則是其先前與乙○○共營生意之處所，依此，尚難認為被告乙○○就妨害甲○○行動自由部分有犯意聯絡及行為之分擔。另依甲○○所述，其被
    帶進屋內之後，乙○○只負責招呼被告丙○○等人及被害人甲○○，並倒茶水給
    大家喝，至於被告丁○○則只有在場看熱鬧，並沒有參與談判，依此，更足以證
    明被告乙○○、丁○○就妨害甲○○行動自由部分沒有犯意聯絡及行為之分擔。
    再查，被害人甲○○係被「阿明」以西瓜刀砍傷，該部分本院調查結果，認為被
    告丙○○及「阿明」等人僅有普通傷害之犯意，已經說明如前，且依照前述，被
    告乙○○、丁○○並沒有參與強押甲○○，而被告丙○○與被害人甲○○間之糾
    紛，也與被告乙○○、丁○○無關，渠等更無與被告丙○○及「阿明」等人共同
    傷害甲○○之理由。綜上所述，本院認為並無證據可以認定被告乙○○、丁○○
    有公訴人所指之犯行，不能證明渠等犯罪，應諭知被告乙○○、丁○○二人無罪
    。
據上論斷，應依刑事訴訟法第二百九十九條第一項前段、第三百條、第三百零一條第
一項，刑法第二十八條、第三百零二條第一項，罰金罰鍰提高標準條例第一條前段，
判決如主文。
中      華      民      國      九十二      年    七  月    二      日
                    法  官     李添興
右正本證明與原本無異。
如不服本判決，應於判決送達後十日內，向本院提出上訴狀（須附繕本）。
                                    書記官
中      華      民      國      九十二      年    七  月    二      日


司法院資訊處製作；財團法人民間司法改革基金會備份。
